臺灣高等法院刑事判決　　　　　　 95年度上更(二)字第607號
　　上　訴　人　臺灣臺北地方法院檢察署檢察官
　　上　訴　人　甲 ○ ○
　　即　被　告
　　選任辯護人　邱 群 傑　律師
　　　　　　　　賴 志 凱　律師
　　上　訴　人　乙○○○
　　即　被　告
　　選任辯護人　張 振 興　律師
上列上訴人因被告違反兒童及少年性交易防制條例案件，不服臺
灣台北地方法院，89年度少連訴字第5號，中華民國90年3月9日
第一審判決（起訴案號：台灣台北地方法院檢察署88年偵字第23
953號、第24925號；移送併辦：89年度偵字第6830號），提起上
訴，經最高法院第二次發回更審，判決如下：
    主  　　文
原判決關於甲○○、乙○○○部分撤銷。
甲○○、乙○○○共同連續意圖營利媒介，使未滿十八歲之人為
性交易，各處有期徒刑參年貳月，均併科罰金新台幣伍萬元；罰
金如易服勞役，均以新台幣貳仟元折算壹日。
    事　　　實
壹、乙○○○以自己名義承租台北市大安區○○○路○段155號10
    樓之9，與甲○○共同基於意圖營利媒介女子與人為性交易
    的概括犯意，自民國88年7月初起，共同經營「知心交友聯
    誼」交友中心，並以00000000、00000000、000000000線電
    話為聯絡。
　　甲○○、乙○○○並僱用與二人有共同犯意聯絡，綽號「阿
 　 忠」姓名年籍不詳的成年男子，共同媒介。
貳、前述「交友中心」計價初始分為一小時收費新台幣（下同）
    一千元；三小時收費二千五百元。之後改為均以三小時為單
    位，固定收費二千五百元。
　　男客若於聯繫過程表明意在性交易，也由甲○○、乙○○○
  　等，視男客的經濟能力開價五千至七千元不等。
　　與男客為性交易的女子，可獨得前述五千至七千元不等的性
　  交易代價，但不得再向甲○○等抽取上述一千元中的三百元
    或二千五百元中的一千元；若經甲○○等媒介僅為伴遊，則
    事後伴遊女子可回「交友中心」向甲○○等抽成三百元或一
    千元。
    甲○○、乙○○○等即以此方法，視男客與女子為性交易否
    ，而獲取每位男客支付的款額扣除給付予女子的三百元、一
    千元後的利得或二千五百元的全部利得。
參、88年7月中旬某日，未滿十八歲女子劉ＯＯ（71年12月生，
    姓名年籍詳卷）依前述聯絡電話向「交友中心」的乙○○○
    應徵。
    甲○○、乙○○○及「阿忠」，均明知劉ＯＯ當時未滿十八
    歲，除共同遊說劉ＯＯ擔任伴遊小姐，與男客出遊，牽手看
    電影喝咖啡外，且共同以從事性交易較好賺、多賺些錢等語
    ，引誘劉ＯＯ。於之後的一星期間，甲○○等除媒介劉ＯＯ
    伴遊外，並且進而媒介劉ＯＯ與不特定男客為性交易數次。
肆、88年7月30日劉ＯＯ另依中國時報「校園聯誼速約000000000
    0」的分類廣告，經由另一不詳姓名之人所經營的應召站媒
    介至台北市中山區「伊倫賓館」性交易時為警查獲；經警循
    線查獲上情，並於88年8月13日持搜索票，於台北市大安區
    ○○○路4段155號10樓之9，扣得中國時報分類廣告費收據1
    紙、剪報3紙、房屋租賃契約書1份、日報表、帳冊與會員資
    料卡各1本。
    理　　  由
壹、92年1月14日修正通過的刑事訴訟法施行前，已繫屬於各級
    法院的案件，其以後的訴訟程序，應依修正刑事訴訟法終結
    ；但修正刑事訴訟法施行前已依法定程序進行的訴訟程序，
    其效力不受影響。刑事訴訟法施行法第7條之3明白規定。
    刑法偽證罪的處罰範圍並不及於司法警察官或司法警察詢問
    時，故證人或通譯於司法警察官或司法警察詢問時，並無令
    具結的必要。
    員警於詢問時未錄音、未命證人具結，並無違法，其證言依
    刑事訴訟法施行法第7條之3規定，效力不因刑事訴訟法的修
    正而受影響，仍有證據能力。
    司法警察官或司法警察依法定程序製作的詢問筆錄，即屬刑
    事訴訟法第165條第1項規定可為證據的筆錄。法院依直接審
    理方式，顯示於公判庭加以調查，並經言詞辯論，有證據能
    力（最高法院95台上5973號判決參照）。
    刑事訴訟法關於證人的訊問，採具結制度，其用意在擔保證
　　言的真實性及憑信性，並提高證人的責任心及警戒心，使為
  　誠實的陳述。因此，「具結」只是證言真實性的程序擔保。
    刑事訴訟法第186條第1項前段規定的「具結」，是指依法有
    具結義務的人，履行其具結的義務，並非所有未令具結的證
    人所為的陳述即當然無證據能力。因此，證據能力有無，不
    能單純以證人是否具結為斷。
    證人劉ＯＯ於偵訊的證述，雖未具結，但上述於修正刑事訴
    訟法施行前所為證言，依當時有效的刑事訴訟法並無未經具
    結即無證據能力的規定。證言不因證人未具結而絕對無證據
    能力，法院經調查其他證據，認證言可信即得採納。
    被告二人並未聲請詰問證人或共同被告；被告及辯護人另就
    警詢相關的證述，指稱不具證據能力，應屬誤會。
貳、認定犯罪事實所憑的證據及理由
一、被告甲○○的供述：
    「自88年4月14日起開始經營「知心交友聯誼」交友中心，
    與乙○○○合資，公司有僱用1名年約64年或65年生綽號「
    阿忠」者，是由乙○○○僱用。有在自由時報、中國時報、
    聯合報刊登如「秘密伴侶」「秘密情侶」「情色男女」等小
    廣告，並以00000000、00000000、00000000電話與男、女聯
    絡。9月之前在公司包廂由公司配對，男方需繳交一千元，
    女方可得三百元；如男客要求三個小時伴遊，公司就向男客
    收取二千五百元，女方可得一千元。之後公司更改作法，男
    客一律收取二千五百元，小姐得五百元。」（偵字第24925
    號卷第5至7頁）
　　「為了做生意，我們也會回答有提供一夜情，因為別家可能
　  有，我們也不能說沒有。」（原審卷第56頁反面）
二、被告乙○○○的供述：
    「於88年4月底和甲○○各投資十萬元，開始經營『交友中
    心』，店面由我出面承租，公司只配對男女外出伴遊，其他
    如要去何處或作何事，公司都不管。男女雙方介紹時，並沒
    有查問雙方是否成年，故不清楚有無未成年少女來公司找男
    客，加入時也沒有查是否為未成年。」（偵字第24925號卷
    第8、9頁）
 　 「有在報紙上刊登廣告，00000000、00000000、00000000
    電話是甲○○申請的。與甲○○一起作，一人作一天。二人
    出資約十幾萬元。」（本院少連上訴卷第155頁）
三、證人即女子劉ＯＯ於警偵、原審證述：
    「應召站是以『知心交友聯誼』為名，而從事色情應召工作
    。地址在台北市大安區○○○路○段155號10樓之9，電話
    00000000、00000000。就我所知負責人有二人，一名叫乙○
    ○○約二十五歲、另一名叫杜先生約26歲。我是看中國時報
    打電話到『交友中心』由乙○○○面試，就成為公司的一般
    會員，公司隨時會介紹男孩子給我認識。就在面試當天就介
    紹一名男子叫『阿忠』給我認識，其實『阿忠』就是應召站
    的員工。我是88年7月中旬開始到這家應召站工作。以三小
    時為一節，客人以電話聯絡好地點，公司派人先向客人收取
    二千五百元。如果客人和我有性交易我再向客人收取五千元
    至七千元不等。如果客人只和我出遊，看電影喝咖啡，不用
    再收取費用，回公司我再向公司領取一千元。至於性交易的
    五千元是由我獨得。」、「乙○○○及杜先生他們兩人都知
    道我未成年。應召站先向客人收取二千五百元這是固定的。
    再來負責人會告訴我們可以再向客人收取大約多少費用，視
    新舊客人而定，所以每個應召女從事性交易的價錢都不一樣
    ；但公司所收取的費用都是二千五百元。乙○○○及甲○○
    就是應召站的負責人沒有錯；而甲○○對外都以杜先生自稱
    。」、「乙○○○及綽號杜先生的甲○○兩人，是採每人輪
    班一天，乙○○○輪班時，『阿忠』是助手跟著上班。」（
    偵24925卷第13至17頁）
    「一小時一千五、三小時二千五，客人給公司，一千五分得
    三百元、二千五分得一千元。客人要性行為，要小費。因我
    沒經驗，公司幫我定價，公司幫我定價五、六千元，這時我
    們不能再抽介紹費（即劉ＯＯ分得性交代價五、六千元；被
    告分得男客給付的二千五百元）；可是無性行為，我可以跟
    公司抽成。性行為是指雙方性器官接觸。原則上我有一半機
    率是純交友，一半機率是發生性行為。」（偵23953卷第87
    頁及反面）「乙○○○勸說做性交易比較好賺，他說的是上
    旅館之類的事；乙○○○叫我多接多賺錢；我有和一些小姐
    聊過，有一個小姐勸我不要做了，她說公司做性交易的很少
    ，但是乙○○○都會把指定要性交易的客人排給我；性交易
    的價錢是乙○○○幫伊開價的，大概都五千元至六千元，他
    會看客人的經濟能力。」（原審卷第66、67頁）
四、以乙○○○名義承租台北市○○○路○段155號10樓之9的房
    屋租賃契約書（偵24925卷第20至27頁）。
參、對於被告辯解的認定
一、被告均辯稱，「交友中心」純粹介紹男女雙方認識，會給女
    子車馬費，沒有跟男客說可以性交易。只收二千五百元的費
    用，沒有五千元的事情等語，不可採信，已經證實如前述。
二、被告均辯稱，並無常業犯行等語。
　　被告甲○○、乙○○○固然經營「交友中心」，從中賺取介
  　紹費用；但引誘媒介未滿十八歲女子劉ＯＯ為性交易，並非
　　行為的大宗（原審第67頁第3行證人劉ＯＯ證言）。
　　可認被告甲○○、乙○○○及「阿忠」，雖意圖營利而引誘
  　、媒介劉ＯＯ為性交易，但尚未達於常業犯的程度。
三、被告甲○○辯稱：「我認為一夜情沒有金錢的交易。我們沒
    有提供這樣的服務，我只是有聽過這樣的事情」等語。
    證人劉ＯＯ詳述被告二人及「阿忠」如何引誘媒介性交易的
    過程，與被告甲○○供稱，曾回答男客有提供一夜情的供述
    相符。可證被告甲○○、乙○○○及「阿忠」確有引誘、媒
    介證人劉ＯＯ為性交易。
四、被告甲○○辯稱：證人劉ＯＯ為警查獲時供稱：「這是第一
    次」，顯見先前劉ＯＯ並未從事性交易，可證被告二人並無
    媒介性交易行為等語。
    被告既然以「其（指證人劉ＯＯ）先前應無從事類此行為」
    ，作為自己有利的辯護，即表示被告坦承證人劉ＯＯ於88年
    7月30日為警查獲前確實曾經接受被告等媒介「交友」行為
    ，而期間的「媒介交友行為」並含有媒介性交易，已如前述
    ；證人劉ＯＯ警詢所謂的「第一次」意指證人劉ＯＯ於「伊
    倫賓館」的性交易是在另一家應召站「校園聯誼」的第一次
    性交易即為警查獲。卷證文句毫無疑問。
五、關於男客應給付的一小時部分的價格，證人劉ＯＯ與被告甲
    ○○的供述固然有出入，但就女子應分得的數額，所述相符
    合，證人劉ＯＯ的證言仍具有可信性。
    因證人劉ＯＯ非實際向男客收取款項的人，對於男客給付的
    金額未能確實了解，合於常理。此部分款額應依被告甲○○
    的供述認定。
肆、撤銷改判的理由
一、撤銷原判決的理由
（一）對於行為人意圖營利的構成要件敘述不夠明確。
（二）本案犯行應認尚未達於常業犯的程度。
二、自為判決的論罪科刑理由
（一）被告所為，觸犯兒童及少年性交易防制條例第23條第2項
      意圖營利媒介未滿18歲之人為性交易罪，應變更起訴法條
      。
      被告行為後，條例第23條雖曾經94年2月7日修正公布施行
      ，但本案所涉第23條第2項並未修正。依刑法第2條第1項
      規定，前述94年修法的結果，並無有利或不利於被告的情
      形，應依刑法第2條第1項前段規定，適用行為時法律。
（二）所為條例第23條第2項引誘犯行，經進一步的媒介行為吸
      收，應論以媒介罪名。
（三）被告二人與「阿忠」，就所犯因具有犯意聯絡、行為分擔
      ，均為共同正犯。
（四）被告行為後，刑法第56條連續犯規定，已於94年1月7日修
      正公布刪除，於95年7月1日施行。，此刪除雖非犯罪構成
　　　要件的變更，但顯已影響行為人刑罰的法律效果，屬法律
  　　有變更。依新法第2條第1項規定，比較新舊法結果，仍應
　　　適用較有利於被告之行為時法律，依舊法論以連續犯（最
 　　 高法院95年第8次刑事庭會議決議參照）。
      被告多次媒介劉ＯＯ與人為性交易，時間緊接，犯罪構成
      要件相同，顯然是基於概括犯意反覆實行，應依連續犯規
      定論以一罪並均加重刑罰。
（五）審酌被告犯罪的動機、目的、手段、品行、智識程度、所
      生危害及犯罪後態度等一切情狀，認宜分別量處如主文所
      示刑罰。
（六）被告行為後，刑法第42條第2項已於95年2月2日修正，同
      年7月1日施行。
      修正前刑法第42條第2項規定：「易服勞役以一元以上三
      元以下，折算一日。但勞役期限不得逾六個月。」
      被告行為時的易服勞役折算標準，依修正前罰金罰鍰提高
　    標準條例第2條前段（已刪除）規定，就原定數額提高為
      一百倍折算一日，即銀元一百元至三百元折算一日，即折
      算新臺幣為三百元至九百元折算一日。
      95年7月1日修正公布施行的刑法第42條第3項前段則規定
      ：「易服勞役以新台幣一千元、二千元或三千元折算一日
      。」
      比較新舊法的結果，以裁判時的易刑折算標準，較有利於
      被告。
      併依修正後刑法第42條第3項前段，定罰金易服勞役折算
      標準。
（七）扣案如事實欄記載的房屋租賃契約書等，均非違禁物，且
      非直接供被告媒介劉ＯＯ性交易所用，不予宣告沒收。
伍、不另為無罪諭知部分
一、被告甲○○、乙○○○固承認於中國時報分類廣告欄刊登扣
    案「學生情人」、「男女密友」、「秘蜜情人」等小廣告（
    偵24925卷第21至23頁；偵23953卷第16頁）；但刊登的時間
    為88年9月16日至同月30日、同年10月27日，均非本案行為
    期間。
    公訴人認為被告此部分行為併涉犯兒童及少年性交易防制條
    例第二十九條罪嫌，與前述論罪科刑部分具有牽連犯裁判上
    一罪關係，應屬誤會。
二、公訴意旨並略以，被告可任客人帶「交友中心」伴遊小姐外
    出為猥褻交易，代價分別為一千五百元、二千五百元等語，
    認被告除涉犯條例第23條使人為性交易罪外，並或涉犯同條
    的猥褻罪。
    證人劉ＯＯ自警詢、偵查至原審始終證述如一，除性交易外
    ，關於伴遊部分，不曾證述其中涉有猥褻行為。
    至於證人劉ＯＯ經由被告媒介與人為性交易行為所牽涉的猥
    褻行為，屬性交易的階段犯行，經性交易行為吸收，不另論
    罪。
三、公訴意旨認被告甲○○承續前述概括犯意，與被告廖本龍（
    另案）基於共同意圖營利的犯意聯絡，在被告廖本龍承租的
    台北市○○○路289號10樓之2房屋經營「今生有約聯誼廣場
    」交友中心，媒介當時未滿十八歲的女子黃ＯＯ（72年1 月
    9日出生）、吳ＯＯ（72年2月12日出生）與人為性交易。被
    告甲○○此部份行為涉連續觸犯條例第23條第3項（常業）
    罪嫌等語。
　　被告甲○○固然坦承與被告廖本龍經營上述交友聯誼中心，
　  但辯稱並未媒介黃ＯＯ、吳ＯＯ為性交易等語。
    證人吳ＯＯ於偵查中陳稱：「我一進去填履歷，他跟我說要
    當女會員，與男會員聊天…，那時我去時就說有一個男會員
    ，叫我過去聊天，他給我五百元，聊完我就走，那個男子有
    說要摸我，我不願意，我就走了」。證人吳ＯＯ上述證言，
    難以作為認定被告甲○○涉犯媒介使人為性交易犯行。
    證人黃ＯＯ雖於警詢稱：「我讓客人撫摸我的胸部及性器官
    ，因為公司要我盡量配合客人」、「公司跟我說跟客人出去
    ，客人要摸性器官時要盡量配合」（偵23953卷第12頁反面
    、第13頁）；但於偵查中稱：「事實上，廖本龍打我如果我
    不去上班，或不配合給客人摸（因為客人會反應），我左手
    被廖打黑青」（同上偵卷宗第90頁反面）；於原審則證稱：
    「（廖本龍會要求你配合客人的要求摸哪裡嗎？）沒有，可
    是客人都會摸我們，廖本龍說不要太過分的就配合，就是不
    要摸下面跟胸部」、「（廖本龍沒有介紹你們從事性交易？
    ）沒有，只是作伴遊」。
    證人黃ＯＯ的證言前後不一，又查無其他積極證據，足以證
    明被告甲○○涉有此部分犯行。
四、被告乙○○○的前案紀錄表顯示，台灣台北地方法院檢察署
    另以89年度偵字第9739、10253、14308號起訴，被告乙○○
    ○自89年2月中旬某日起，與楊明倧、李秉修在台北市○○
    區○○路96號7-8樓，以「唐玲廣告傳播公司」名義，從事
    俗稱電話交友中心的色情應召站，從事媒介男女為性交及猥
    褻行為等犯行，屬於本案查獲後另起犯意行為，與本案並無
    連續犯關係。
陸、適用法律
一、依刑事訴訟法第369條第1項前段、第364條、第299條第1項
    前段、第300條。
二、行為時兒童及少年性交易防制條例第23條第2項。
三、刑法第2條第1項前段、第11條前段、第28條、第42條第3項
    ；修正前第56條。
中　　華　　民　　國　　96　　年　　2 　　月　　7 　　日
　　　　　　　　　刑事第六庭審判長  法　官  林堭儀
　　　　　　　　　　　　　　　  　  法　官  蔡聰明
　　　　　　　　　　　　　　　　    法　官  郭豫珍
以上正本證明與原本無異。
如不服本判決，應於收受送達後十日內向本院提出上訴書狀，其
未敘述上訴之理由者並得於提起上訴後十日內向本院補提理由書
（均須按他造當事人之人數附繕本）。
                                    書記官  胡勤義
中　　華　　民　　國　　96　　年　　2 　　月　　7 　　日
附錄：本案論罪科刑法條全文
兒童及少年性交易防制條例第23條
引誘、容留、媒介、協助或以他法，使未滿十八歲之人為性交易
者，處一年以上7年以下有期徒刑，得併科新臺幣3百萬元以下罰
金。
以詐術犯之者，亦同。
意圖營利而犯前項之罪者，處3年以上 10年以下有期徒刑，併科
新臺幣5百萬元以下罰金。
媒介、收受、藏匿前二項被害人或使之隱避者，處 1 年以上 7
年以下有期徒刑，得併科新臺幣 3 百萬元以下罰金。
前項收受、藏匿行為之媒介者，亦同。
前四項之未遂犯罰之。